【裁判字號】    92,重訴,483
【裁判日期】    921216
【裁判案由】    第三人異議之訴
【裁判全文】
臺灣士林地方法院民事判決                        九十二年度重訴字第四八三號
    原      告  乙○○
    被      告  中興商業銀行股份有限公司
    法定代理人  王南華
    被      告  甲○○
當事人間第三人異議之訴事件，本院判決如下：
    主    文
原告之訴駁回。
訴訟費用由原告負擔。
    事實及理由
一、原告起訴主張：本院八十八年度執智字第一四四六四號強制執行案件所查封拍賣
    之台北縣汐止市○○段社后頂小段一二三五二建號（門牌號碼台北縣汐止市○○
    街七五一巷二三號一五樓之三）建物，係原告於八十六年八月一日提供新台幣二
    百萬元予執行債務人即訴外人李偉裕，作為其購買前開房屋自備款之用，並約定
    訴外人李偉裕須將該房屋交予原告使用十年，原告取得系爭房屋使用權後，即分
    租予所投資之宏鍵生物科技股份有限公司等四家公司，充作倉庫及宿舍使用；因
    原告於訴外人李偉裕向銀行借款前即已簽約取得系爭房屋之使用權，自不得排除
    原告之使用權源，爰依民事訴訟法第四百零一條第一項、強制執行法第十四條之
    一、第十五條規定，起訴請求判決：本院八十八年度執智字第一四四六四號強制
    執行案件，所查封拍賣之台北縣汐止市○○段社后頂小段一二三五二建號（門牌
    號碼台北縣汐止市○○街七五一巷二三號一五樓之三）建物，其強制執行點交程
    序應予撤銷等語。
二、按債務人對於債權人依強制執行法第四條之二規定聲請強制執行，如主張非執行
    名義效力所及者，得於強制執行程序終結前，向執行法院對債權人提起異議之訴
    ，強制執行法第十四條之一固有明文，惟經本院依職權調閱本院八十八年度執字
    第一四四六四號清償債務強制執行案件查核結果，本件執行債務人為訴外人李偉
    裕，原告顯非強制執行法第十四條之一所指之債務人；又執行債權人即被告中興
    商業銀行股份有限公司所持之執行名義係臺灣臺北地方法院八十八年度促字第二
    六六０九號、二三０九二號支付命令，而前開支付命令內容係命訴外人李偉裕給
    付一定金錢者，從而原告乙○○亦非民事訴訟法第四百零一條第一項所指「訴訟
    繫屬後為當事人之繼受人者，及為當事人或其繼受人占有請求之標的物者」。從
    而，原告依強制執行法第十四條之一、民事訴訟法第四百零一條第一項規定，提
    起
    本件訴訟，其法律要件顯有不符。
三、又按第三人就執行標的物有足以排除強制執行之權利者，得於強制執行程序終結
    前，向執行法院對債權人提起異議之訴，如債務人亦否認其權利時，並得以債務
    人為被告，強制執行法第十五條亦有明定。依前開法條所示，第三人依強制執行
    法第十五條主張權利者，僅能以執行債權人及執行債務人為被告，而本件被告甲
    ○○為系爭執行標的物之買受人，原告以強制執行法第十五條為據，將之列為被
    告，顯與法條規定相悖；又依強制執行法第十五條，所謂就執行標的物有足以排
    除強制執行之權利者，係指對於執行標的物有所有權、典權、留置權、質權存在
    情形之一者而言，而占有，依民法第九百四十條之規定，不過對於物有事實上管
    領之力，自不包含在內，業經最高法院四十四年台上字第七二一號著有判例可資
    參照。本件原告主張訴外人李偉裕同意其對系爭房屋有十年之使用權，且業經原
    告占有使用之情，縱認為真正，惟原告之「占有」僅為事實上管領力，其占有之
    權源則為債權，均非可排除強制執行之權利，與強制執行法第十五條之規定亦顯
    不相符。
四、按原告之訴，依其所訴之事實，在法律上顯無理由者，法院得不經言詞辯論，逕
    以判決駁回之，民事訴訟法第二百四十九條第二項著有明文。本件原告提起異議
    之訴，其所持理由顯與強制執行法第十四條之一、第十五條、民事訴訟法第四百
    零一條第一項之規定不符，依其訴所主張之事實，在法律上顯無理由，揆諸首開
    規定，自得不經言詞辯論，逕以判決駁回之。
五、又原告訴之聲明係請求不得點交，亦屬強制執行法第十二條聲明異議範圍，非得
    依異議之訴救濟者，附此敘明。
六、依民事訴訟法第二百四十九條第二項、第七十八條，判決如主文。
中      華      民      國    九十二    年     十二     月     十六     日
                                        臺灣士林地方法院民事第二庭
                                            法      官  王怡雯
右為正本係照原本作成。
如對本判決上訴須於判決送達後廿日內向本院提出上訴狀。
中      華      民      國    九十二    年     十二     月     十九     日
                                            法院書記官  陳玉瓊


司法院資訊處製作；財團法人民間司法改革基金會備份。
